【裁判字號】    95,易緝,47
【裁判日期】    950908
【裁判案由】    電子遊戲場業管理條例等
【裁判全文】
臺灣板橋地方法院刑事判決              95年度易緝字第47號
公  訴  人  臺灣板橋地方法院檢察署檢察官
被      告  丁○○
            顧懷祖
上列被告等因違反電子遊戲場業管理條例案件，經檢察官提起公
訴（94年度偵字第19852 號、第21320 號），及移送併辦（95年
度第1413號、第5805號、第6282號、第6857號），本院合併審理
，並判決如下：
    主  文
丁○○共同連續違反未依電子遊戲場業管理條例辦理營利事業登
記者，不得經營電子遊戲場業之規定，累犯，處有期徒刑柒月。
如附表一至六所示之物，沒收。
顧懷祖共同連續違反未依電子遊戲場業管理條例辦理營利事業登
記者，不得經營電子遊戲場業之規定，累犯，處有期徒刑玖月。
如附表一至六所示之物，沒收。
    事  實
一、丁○○有賭博案件前科，又前於民國94年間因賭博案件，經
    本院於同年6 月29日以94年度簡字第1390號判處有期徒刑6
    月，於同年10月18日判決確定，於同年10月31日易科罰金執
    行完畢；顧懷祖亦有賭博案件前科，另於93年間因竊盜案件
    ，經本院93年12月8 日以93年度簡字第5001號判處有期徒刑
    5 月，於94年1 月6 日確定，於94年10月30日縮短刑期執行
    完畢。
二、詎丁○○、顧懷祖不思悛悔，均明知未依電子遊戲場業管理
    條例辦理營利事業登記，不得經營電子遊戲場業，與丙○○
    （未據起訴）、甲○○、戊○○（2 人均另案經本院判決確
    定）共同基於違反前開規定及賭博罪等概括犯意聯絡，由丁○○於本院94年度簡字第1390號乙案判決，續為臺北縣板橋
    市○○路25號「右昌娃娃城」及臺北縣板橋市○○路○ 段44
    號「玉太郎禮品屋」之登記名義負責人，且均自94年10月初
    之某日起，由丙○○提供其所有之電子遊戲機具，擺設於前
    2 址處，由顧懷祖任現場負責人，以經營電子遊戲場業，並
    於上址公眾得出入之場所，供顧客以現金按一定比例開分，
    並押注分數，押中者，可贏得倍數不等分數，並以積分兌換
    現金，未押中者，則分數為機台所扣，以賭博財物。先後於
    (一)於同年11月10日下午4 時許，適有賭客何榮倉（業經本院
    以95年度易字第26號判決確定）在「右昌娃娃城」把玩電子
    遊戲機，而為警查獲顧懷祖及賭客何榮倉，並扣得如附表1
    所示之物；(二)於94年11月14日下午6 時30分許，在「玉太郎
    禮品屋」，為警查獲，並扣得如附表2 所示之物；(三)於94年
    12 月9日下午2 時35分許，在「玉太郎禮品屋」，為警查獲
    顧懷祖，並扣得如附表3 所示之物；(四)於95年1 月7 日下午
    3 時20分許，在「玉太郎禮品屋」，查獲甲○○及賭客王祈
    政、林水山、許素香，並扣得如附表4 所示之物；(五)於95年
    3 月12日晚間7 時30分許（併案意旨書誤載為同日晚間8 時
    20 分 許），在「右昌娃娃城」，為警查獲顧懷祖、戊○○
    ，並扣得如附表5 所示之物；
三、顧懷祖復承上違反電子遊戲場業管理條例及賭博等概括犯意
    ，復自95年3 月15日起，在臺北縣板橋市○○路92號，擺設
    如附表6 編號1 至5 之電子賭博機具，並聘僱戊○○為開分
    員，連續與不特定之顧客把玩電子賭博機具，其賭博方式為
    顧客以1 比10之比例開分，押中者，可贏得倍數不等之分數
    ，並得以積分兌換現金，未押中者，則賭資悉歸機台所扣；
    嗣同月17日晚間11時30分許，在該址適有賭客陳雅秀把玩機
    具，為警查獲，並扣得如附表6 所示之物。
四、案經臺北縣政府警察局海山分局報告臺灣板橋地方法院檢察
    署檢察官偵查起訴及移送併案審理。
    理  由
一、程序方面：按被告以外之人於偵查中向檢察官所為之陳述，
    除顯有不可信之情況者外，得為證據；又當事人、代理人或
    辯護人於法院調查證據時，知有第159 條第1 項不得為證據
    之情形，而未於言詞辯論終結前聲明異議者，視為有前項之
    同意，刑事訴訟法第159 條之1 第2 項、第159 條之5 第2
    項分別定有明文。查證人何榮倉、甲○○、許素香、王祈政
    、林水三、陳雅秀於警詢中所為陳述，未據被告於本院言詞
    辯論終結前聲明異議，是本院自得引為證據。另證人何榮倉
    、甲○○於檢察官偵查中所為之證述，經核並無顯然不可信
    之情況，依同法第159 條之1 第2 項之規定，亦得為證據，
    合先敘明。
二、訊據被告丁○○坦承其為「右昌娃娃城」、「玉太郎禮品屋
    」之登記負責人，被告顧懷祖則坦承渠為「右昌娃娃城」之
    現場負責人，惟被告等均否認犯罪，被告丁○○辯稱：其僅
    係人頭，乙○○、丙○○始為幕後老闆，其自94年3 月間即
    要求渠等辦理負責人變更登記，但不獲置理，是不應由其承
    擔罪責等語；被告顧懷祖則辯以：渠祗係「右昌娃娃城」之
    現場負責人，從事傾倒垃圾及為顧客購買物品，而非開分或
    兌換現金，另未在本件其他為警查獲地點任職等語。
三、經查：
  (一)被告丁○○於本院中陳明丙○○為實際負責人甚詳，而其為
    「右昌娃娃城」、「玉太郎禮品屋」之登記負責人乙節，則
    有臺北縣政府營利事業登記證在卷可稽；又本件復有扣案之
    物品可證，及查獲現場照片、扣押物品目錄表、扣押物品清
    單、電動玩具保管清單、現場草圖等佐。
  (二)茲被告丁○○於94年11月15日警詢中業坦承：其為「右昌娃
    娃城」之負責人，並自同年10月初開始營業等語（參見94年
    度偵字第21320 號偵查卷第6 頁），此核與證人陳怡吟於警
    詢中所證：伊受僱於被告丁○○（警詢筆錄誤載為黃志榮）
    ，擔任會計兼開分員，月薪新臺幣（下同）21,000元乙情（
    參見94年度偵字第21320 號偵查卷第12頁），並無不洽。又
    被告丁○○於同年12月30日警詢時尚供稱，其為「玉太郎禮
    品屋」之負責人，並雇用被告顧懷祖開分乙情（參見95年度
    偵字第6282頁第5 頁至第6 頁）；另於同年12月7 日偵查中
    復供述：其確為「右昌娃娃城」、「玉太郎禮品屋」之負責
    人，2 店由其經營，被告顧懷祖為員工等語（參見94年度偵
    字第19852 號第71頁至第72頁），是其於本院中遽稱，其早
    無擔任「右昌娃娃城」、「玉太郎禮品屋」登記名義負責人
    云云，顯難置信。
  (三)被告顧懷祖前於警詢、偵查及95年4 月1 日本院準備程序中
    即曾坦承渠為「右昌娃娃城」、「玉太郎禮品屋」現場負責
    人（參見95年度5805號偵查卷第14頁、第15頁、95年度偵字
    第6282頁第9 頁、95年度易緝字第48號第23頁）。而證人戊○○在本院審理時更結證：伊於95年農曆年後，至被告臺北
    縣板橋市○○路25號應徵，被告顧懷祖要伊自同年3 月4 日
    或5 日開始上班，迄同年3 月月12日被查獲止，休息數日後
    ，被告顧懷祖又來電，要伊至臺北縣板橋市○○路92號上班
    ，當時被告顧懷祖自稱為老闆等語（參見本院卷第90頁），
    是被告顧懷祖辯稱，渠僅曾任職「右昌娃娃城」，未在其他
    為警查獲地點工作云云，殊與事實不合。
  (四)另被告顧懷祖於警詢及本院準備程序中亦均供稱：在「右昌
    娃娃城」、「玉太郎禮品屋」店內把玩電子遊戲機具，可依
    積分換取現金等語（參見94年度偵字第19582 號第8 頁、95
    年度易緝字第48號第23頁）。證人甲○○於本院審理時亦證
    稱：伊受僱於「王太郎禮品屋」任開分員，該處得以積分依
    原開分比例兌換現金等語（參見本院卷第102 頁）。又證人
    戊○○復於本院審理中尚證述：伊先後任職2 家店，於賭客
    不玩時，均可按開分比例向被告顧懷祖兌換現金等語（參見
    本院卷第90頁）。以上證人所陳賭博事實，復與證人何榮倉
    於偵查中、證人林水三、許素香、陳雅秀於警詢中俱指證，
    可以積分兌換金錢或獎品等證述，均無不合（參見94年度偵
    字第19852 號偵查卷11頁至第12頁、第60頁、95年度偵字第
    1413號偵查卷第13頁正面、第57頁正面、95年度偵字第6857
    號偵查卷第10頁正、反面）。是以，被告等事後於本院審理
    時，否認有賭博之事實，應係卸責之詞，難予信取。
  (五)綜上所述，本件事證明確，被告等犯行均堪認定，應予依法
    論科。
四、查刑法業於94年2 月2 日修正公布，並於95年7 月1 日施行
    ，其第2 條規定：「行為後法律有變更者，適用行為時之法
    律。但行為後之法律有利於行為人者，適用最有利於行為人
    之法律。」改採從舊從輕原則。準此，行為後法律有變更者
    ，應為「從舊從輕」之比較，針對刑法修正變更之部分，自
    應就有利或不利於被告之一切相關情狀，綜其全部罪刑之結
    果而為比較，以定其應適用之法律，且一經定其應適用之法
    律後，即須整體適用之，除法有明文外，不得任意割裂適用
    。茲同法就共同正犯、連續犯、牽連犯、累犯、沒收等相關
    規定，併有修正。茲就本件新舊法比較結果說明如下：
  (一)按修正前刑法第28條原規定：「二人以上共同實施犯罪之行
    為者，皆為正犯」，修正後刑法第28條關於成立共同正犯之
    標準，將原來共同正犯之共同「實施」犯罪，改為共同「實
    行」犯罪，修正理由係認「實施」一詞，在實務上向來認為
    涵蓋陰謀、預備、著手、實行等概念在內，惟基於近代刑法
    個人責任原則及法治國人權保障之思想，上開實務見解應有
    所修正，不應承認「陰謀共同正犯」及「預備共同正犯」為
    共同正犯之參與類型，然無礙於「共謀共同正犯」之成立。
    是修正後之共同正犯之可罰性要件之範圍業已限縮，乃屬行
    為可罰性要件之變更，自應比較新舊法。本件被告等依修正
    前後規定，均構成共同正犯，是此部分修正對被告言之，並
    無有利或不利之別。
  (二)此次修正，廢除第55條條牽連犯及第56條連續犯之規定，此
    雖非直接關乎犯罪構成要件之變更，然均屬刑罰之重大更迭
    ，詳言之，其對行為人之論罪科刑已有變易，並影響法院對
    行為人刑罰裁判之法律效果，故為法律變更之一種。修正前
    牽連犯及連續犯之性質，通說認為乃該當於數個犯罪構成要
    件，僅立法上，採裁判上一罪主義，於刑法修正後，其相類
    情形，通常屬數罪併罰類型，依本件事實之情狀亦屬之。基
    此，相較於修正前後之科刑範圍，以舊法有利於被告。
  (三)又同法第47條修正前係規定：「受有期徒刑之執行完畢，或
    受無期徒刑或有期徒刑一部之執行而赦免後，五年以內再犯
    有期徒刑以上之罪者，為累犯，加重本刑至二分之一。」新
    修正則規定：「受徒刑之執行完畢，或一部之執行而赦免後
    ，五年以內故意再犯有期徒刑以上之罪者，為累犯，加重本
    刑至二分之一。第九十八條第二項關於因強制工作而免其刑
    之執行者，於受強制工作處分之執行完畢或一部之執行而免
    除後，五年以內故意再犯有期徒刑以上之罪者，以累犯論。
    」惟如依修正前後規定均構成累犯，則無有利於被告與否可
    言，本件即屬之。
  (四)經綜合前開新舊法比較結果，以修正前規定有利於被告，是
    應整體適用修正前同法第28條、第56條、第55條、第47條等
    規定。至同法第38條沒收規定之修正，因從刑乃附屬於主刑
    ，除法律有特別規定者外，法理上，本應依主刑所適用之法
    律。從而，本件關於沒收部分，亦應適用修正前之規定。
五、核被告等未依規定經營電子遊戲場業，係違反電子遊戲場業
    管理條例第15條規定，應依同條例第22條規定論處；又其等
    以之與不特定人賭博，係犯刑法第266 條第1 項之賭博罪。
    按共同正犯之意思聯絡，原不以數人直接發生者為限，即有
    間接之聯絡者，亦包括在內（最高法院77年臺上字第2135號
    判例意旨參照）。被告等與丙○○、甲○○、戊○○間對於
    前開犯行，互有犯意聯絡，並各有行為分擔，應依修正前刑
    法第28條規定，論以共同正犯。又被告等先後犯前開2 罪，
    所犯各係構成要件相同之罪，均顯係基於概括犯意反覆所為
    ，皆應依修正前刑法第56條規定，分別論以連續犯，並加重
    其刑。其等違法經營電子遊戲場業，係為達其等賭博之目的
    ，是所犯2 罪間，有方法結果之牽連關係，應依修正前刑法
    第55條規定，從其情節較重之電子遊戲場業管理條例第22條
    之罪。本此第22條牽連犯關係，如犯罪事實欄二(三)至(五)、三
    等移送併辦之被告犯行，依刑法修正前通說，認具裁判上一
    罪之關係，故應為起訴效力所及，基於審判不可分之法理，
    本院自得併予審究。查被告丁○○於94年間因賭博案件，經
    本院於同年6 月29日以94年度簡字第1390號判處有期徒刑6
    月，於同年10月18日判決確定，於同年10月31日易科罰金執
    行完畢；又被告顧懷祖於93年間因竊盜案件，經本院93年12
    月8 日以93年度簡字第5001號判處有期徒刑5 月，於94年1
    月6 日確定，於94年10月30日縮短刑期執行完畢，均有臺灣
    高等法院被告前案紀錄表在卷可按，其等皆係有期徒刑執行
    完畢後，5 年內再犯本件有期徒刑以上之罪，均屬累犯，是
    各應依修正前刑法第47條規定，遞加重其刑。本院爰審酌其
    等尚有其他犯罪紀錄，並有前述被告前案紀錄表可按，是素
    行不佳，另盱衡其等違法之情節、犯罪規模、機具數量、犯
    罪期間、破壞社會善良風氣、犯罪動機、目的、手段、犯罪
    後態度等一切情狀，分別量處如主文所示之刑。至扣案如附
    表1 至6 等物，可認分屬當場賭博器具、賭檯上財物，及供
    被告等犯本件之罪所用之物，且該等物品誠如被告丁○○所
    指乃共同正犯丙○○所有，是併依刑法第266 條第2 項、修
    正前第38條第1 項第2 款等規定，沒收。
據上論斷，應依刑事訴訟法第299 條第1 項前段，電子遊戲場業
管理條例第15條、第22條，刑法第11條前段、新修正第2 條第1
項前段、、修正前第28條、修正前第56條、刑法第266 條第1 項
前段、第2 項、修正前第55條、修正前第47條、修正前第38條第
1 項第2 款，罰金罰鍰提高標準條例第1 條前段，判決如主文。
中    華    民    國    95    年    9     月    8     日
                  刑事第十四庭  審判長法  官  林海祥
                                      法  官  汪怡君
                                      法  官  朱敏賢
以上正本證明與原本無異。
如不服本判決應於送達後10日內向本院提出上訴狀。
                                      書記官  郭勝華
中    華    民    國    95    年    9     月    11    日
電子遊戲場業管理條例第15條未依本條例規定辦理營利事業登記
者，不得經營電子遊戲場業。電子遊戲場業管理條例第22條：
違反第十五條規定者，處行為人一年以下有期徒刑、拘役或科或
併科新臺幣五十萬元以上二百五十萬元以下罰金。
刑法第266 條
在公共場所或公眾得出入之場所賭博財物者，處一千元以下罰金
。但以供人暫時娛樂之物為賭者，不在此限。
當場賭博之器具與在賭檯或兌換籌碼處之財物，不問屬於犯人與
否，沒收之。
附表1
┌──┬───────────────┬────┐
│編號│扣案物品名稱                  │數量    │
├──┼───────────────┼────┤
│1   │超八機台（各含IC板1 片）      │6 台    │
├──┼───────────────┼────┤
│2   │滿貫大亨麻將（各含IC板1 片）  │6 台    │
├──┼───────────────┼────┤
│3   │7PK機台（各含IC板1 片）       │6 台    │
├──┼───────────────┼────┤
│4   │金如意販賣機彈珠台（各含IC板1 │6 台    │
│    │片）                          │        │
├──┼───────────────┼────┤
│5   │黃金列車機台（各含IC板1 片）  │4 台    │
├──┼───────────────┼────┤
│6   │賭資                          │2,000元 │
├──┼───────────────┼────┤
│7   │監視器螢幕                    │1 台    │
├──┼───────────────┼────┤
│8   │分割器                        │1 個    │
├──┼───────────────┼────┤
│9   │監視器鏡頭                    │4 個    │
└──┴───────────────┴────┘
附表2
┌──┬───────────────┬────┐
│編號│扣案物品名稱                  │數量    │
├──┼───────────────┼────┤
│1   │777 金歡喜彈珠台（各含IC板1 片│6 台    │
│    │）                            │        │
├──┼───────────────┼────┤
│2   │滿貫大亨麻將台（各含IC板1 片）│5 台    │
├──┼───────────────┼────┤
│3   │超九機台（各含IC板1 片）      │6 台    │
├──┼───────────────┼────┤
│4   │7 PK機台（各含IC板1 片）      │4 台    │
├──┼───────────────┼────┤
│5   │小瑪莉機台（各含IC板1 片）    │1 台    │
└──┴───────────────┴────┘
附表3
┌──┬───────────────┬────┐
│編號│扣案物品名稱                  │數量    │
├──┼───────────────┼────┤
│1   │小丑八線水果盤機台（各含IC板1 │2 台    │
│    │片）                          │        │
└──┴───────────────┴────┘
附表4
┌──┬───────────────┬────┐
│編號│扣案物品名稱                  │數量    │
├──┼───────────────┼────┤
│1   │水果盤機台（各含IC板1 片）    │10台    │
├──┼───────────────┼────┤
│2   │麻將機台（各含IC板1 片）      │4 台    │
├──┼───────────────┼────┤
│3   │金歡喜彈珠台（各含IC板1 片）  │4 台    │
├──┼───────────────┼────┤
│4   │超級小瑪莉機台（各含IC板1 片）│1 台    │
├──┼───────────────┼────┤
│5   │賽馬機台（各含IC板1 片）      │1 台    │
├──┼───────────────┼────┤
│6   │賭資                          │1,000元 │
├──┼───────────────┼────┤
│7   │計分卡（500分）               │16張    │
├──┼───────────────┼────┤
│8   │計分卡（100分）               │20張    │
├──┼───────────────┼────┤
│9   │計分卡（1000分）              │30張    │
└──┴───────────────┴────┘
附表5
┌──┬───────────────┬────┐
│編號│扣案物品名稱                  │數量    │
├──┼───────────────┼────┤
│1   │麻將機台（各含IC板1 片）      │5 台    │
├──┼───────────────┼────┤
│2   │小瑪莉機台（各含IC板1 片）    │1 台    │
├──┼───────────────┼────┤
│3   │滿天星水果盤機台（各含IC板1 片│6 台    │
│    │）                            │        │
├──┼───────────────┼────┤
│4   │彈珠台（各含IC板1 片）        │7 台    │
├──┼───────────────┼────┤
│5   │EZ2 遊戲機（各含IC板1 片）    │1 台    │
├──┼───────────────┼────┤
│6   │賭資                          │3,100元 │
├──┼───────────────┼────┤
│7   │監視器螢幕                    │1 台    │
├──┼───────────────┼────┤
│8   │電腦螢幕                      │1 台    │
├──┼───────────────┼────┤
│9   │電腦主機                      │1 台    │
├──┼───────────────┼────┤
│10  │監視器鏡頭                    │2 個    │
├──┼───────────────┼────┤
│11  │帳單                          │3 張    │
└──┴───────────────┴────┘
附表6
┌──┬───────────────┬────┐
│編號│扣案物品名稱                  │數量    │
├──┼───────────────┼────┤
│1   │彈珠台（各含IC板1 片）        │7 台    │
├──┼───────────────┼────┤
│2   │水果盤機台（各含IC板1 片）    │6 台    │
├──┼───────────────┼────┤
│3   │麻將機台（各含IC板1 片）      │4 台    │
├──┼───────────────┼────┤
│4   │7PK機台（各含IC板1 片）       │1 台    │
├──┼───────────────┼────┤
│5   │小瑪莉機台（各含IC板1 片）    │1 台    │
├──┼───────────────┼────┤
│6   │賭資 （扣得12,700元，其中5,000│5,000元 │
│    │元為賭資，餘為戊○○所有，不予│        │
│    │沒收）                        │        │
├──┼───────────────┼────┤
│7   │監視鏡頭                      │12個    │
├──┼───────────────┼────┤
│8   │畫面分割器                    │2 台    │
├──┼───────────────┼────┤
│9   │電腦主機                      │1 台    │
├──┼───────────────┼────┤
│10  │數位相機                      │1 台    │
├──┼───────────────┼────┤
│11  │行動電話（含SIM 卡1 張）      │1 支    │
├──┼───────────────┼────┤
│12  │會員電話名冊                  │2 張    │
├──┼───────────────┼────┤
│13  │員工任務分配表                │2 張    │
├──┼───────────────┼────┤
│14  │日報表                        │1 張    │
├──┼───────────────┼────┤
│15  │監視器螢幕                    │3 台    │
└──┴───────────────┴────┘


司法院資訊處製作；財團法人民間司法改革基金會備份。
